【裁判字號】    96,上易,3002
【裁判日期】    970318
【裁判案由】    妨害自由等
【裁判全文】
台灣高等法院刑事判決                96年度上易字第3002號
上  訴  人  台灣板橋地方法院檢察署檢察官
被      告  乙○○
選任辯護人  羅愛玲律師
            成樞律師
            許玉娟律師
上列上訴人因被告公然侮辱案件，不服台灣板橋地方法院九十六
年度易字第二五六一號，中華民國九十六年十月三十一日第一審
判決（聲請簡易判決處刑案號：台灣板橋地方法院檢察署九十六
年度偵字第二八六三號），提起上訴，本院判決如下：
    主  文
原判決關於公然侮辱部分撤銷。
乙○○犯公然侮辱罪，處罰金新台幣陸仟元，如易服勞役，以新
台幣壹仟元折算壹日；減為罰金新台幣仟元，如易服勞役，以
新台幣壹仟元折算壹日。
    事  實
一、乙○○與甲○○原同係賃居於台北縣板橋市○○路○段一三
    三巷一之一號八樓出租套房之鄰居。民國九十五年十一月二
    十八日適為乙○○生日，乙○○於晚間邀集友人黃柏森等五
    人至其上開承租之套房處慶生。至翌日（即二十九日）凌晨
    二時許，甲○○偕同友人謝琇掬自外返回時，因聽聞乙○○
    房內喧鬧聲過大，乃至乙○○房門口敲門要求降低音量，雙
    方發生口角，詎乙○○竟當場在該處特定之多數人所得共見
    共聞之情況下，公然以「死同性戀，妳了不起啊，妳去給人
    家幹！」等語辱罵甲○○，使甲○○名譽受損。
二、案經甲○○訴請台灣板橋地方法院檢察署偵辦。
    理  由
一、訊據被告乙○○矢口否認有何辱罵告訴人甲○○之犯行，辯
    稱：其係受告訴人以言詞激怒，始出言「死同性戀，妳了不
    起啊」，但並未說「妳去給人家幹」之語，何況告訴人平時
    並不避諱伊之性向，則其上開言詞並無使告訴人名譽受損之
    情事；再者，本件發生爭執之處在其與告訴人居住之套房處
    ，而事發之時為凌晨，並無其他人可自由進出，當時情狀非
    屬「公然」，其自不該當公然侮辱罪名云云。
二、惟查：
  (一)被告確於上開時間、地點，以事實欄所示之言詞辱罵告訴人
    等情，業經證人即告訴人於原審行交互詰問時，指證甚明（
    見原審卷第三七頁），核與證人謝琇掬於偵查時具結後所證
    述之情節相符（見他字偵查卷第二０頁）。另證人即被告之
    友人陳書煌、鄭宜蘋於原審亦證稱：當時被告與告訴人一直
    對罵等情（見原審卷第四二、四七頁）。足見被告當時確有
    以事實欄所示之言詞辱罵告訴人，應可認定無誤。
  (二)茲所應審酌者為本件是否符合「公然」之要件？
  按刑法分則中「公然」二字之意義，祇以不特定人或多數人
    得以共見共聞之狀況為已足，有司法院院字第二０三三號解
    釋可參。至於所謂「多數人」係包括特定之多數人在內，至
    其人數應視立法本旨及實際情形已否達於公然之程度而定（
    司法院大法官第一四五號解釋意旨參照）。
  查本件被告係在其與告訴人居住之出租套房處出言辱罵告訴
    人，而該出租套房係位在建築物八樓，除被告與告訴人各自
    承租之套房外，尚有一間套房出租予不詳姓名之二名房客，
    欲進入該棟建築物之大門有管制，須使用感應卡（告訴人以
    「鑰匙」稱之），若須管理員幫忙開門，管理員對於不認識
    者不會開門，至於上電梯則無須感應卡。事發之時，被告與
    五名友人在自己承租之套房內，告訴人則與謝琇掬在被告房
    間外面走道，雙方爭執時，另一間套房之房客曾開門探視等
    情，業據被告及告訴人於本院審理時自承在卷。足見當時原
    有多數人在場，再參諸另一間套房之房客既已開門探視，亦
    見彼等應有聽聞被告與告訴人之爭執聲，是對於被告出言辱
    罵告訴人，應處於得以共見共聞之狀況。又該棟建築物既設
    有管理員，其他樓層亦有住戶，彼等原得自由使用電梯上下
    ，縱使當時已在凌晨，被告與告訴人所在之八樓亦非無可能
    有其他人前來，故依當時情形應已達於「公然」之程度，殆
    無疑義。
  (三)至於被告另辯稱其並未以「妳去給人家幹！」之詞辱罵告訴
    人，及告訴人並未避諱自己性向等情，查被告以「死同性戀
    ，妳了不起啊」之語相譏，亦有輕蔑性向與實際性別不同之
    告訴人之涵意，亦有使告訴人名譽受損之情事。是被告該部
    分所辯云云，縱屬真實，亦無從卸其應負之責。
    綜上，被告有以事實欄所示之言詞公然侮辱告訴人之犯行，
    事證明確，堪予認定，應依法論科。
三、核被告所為，係犯刑法第三百零九條第一項之公然侮辱罪。
    原審未詳予論究，誤認本件不符「公然」要件，率為被告被
    訴公然侮辱部分無罪之諭知，顯有未洽（至於被告另被訴恐
    嚇部分，業經原審判決無罪確定）。檢察官對於原判決關於
    公然侮辱部分提起上訴，指摘原判決該部分不當，為有理由
    ，應由本院將原判決該部分撤銷改判。爰審酌被告僅為自己
    慶生，凌晨大聲喧嘩，影響其他住戶安寧，已有不該，於告
    訴人抗議之際，竟公然以上開言詞辱罵告訴人，犯後猶飾詞
    卸責，未見悔意等犯罪動機、手段、目的、所生危害及犯後
    態度等一切情狀，量處其罰金新台幣（下同）六千元，如易
    服勞役，以一千元折算一日。又被告犯罪係在九十六年四月
    二十四日以前，且合於減刑條件，爰依中華民國九十六年罪
    犯減刑條例第二條第一項第三款之規定，減為罰金三千元，
    如易服勞役，以一千元折算一日。
據上論斷，應依刑事訴訟法第三百六十九條第一項前段、第三百
六十四條、第二百九十九條第一項前段，刑法第三百零九條第一
項、第四十二條第三項前段，刑法施行法第一條之一，中華民國
九十六年罪犯減刑條例第二條第一項第三款、第七條，判決如主
文。
本案經檢察官游明仁到庭執行職務。
中    華    民    國    97    年    3     月    18    日
                  刑事第二十庭  審判長法  官  楊貴雄
                                      法  官  鄧振球
                                      法  官  林立華
以上正本證明與原本無異。
不得上訴。
                                      書記官  廖月女
中    華    民    國    97    年    3     月    20    日
附錄：本案論罪科刑法條全文
刑法第309條第1項
公然侮辱人者，處拘役或3百元以下罰金。


司法院資訊處製作；財團法人民間司法改革基金會備份。
